【裁判字號】    97,上易,1870
【裁判日期】    970903
【裁判案由】    背信等
【裁判全文】
臺灣高等法院刑事判決                97年度上易字第1870號
上  訴  人
即  被  告  甲○○原名吳嫚萍.
            乙○○
共      同
選任辯護人  謝維仁律師
上列上訴人因背信等案件，不服台灣板橋地方法院96年度易字第
2950號，中華民國97年4月9日第一審判決（起訴案號：台灣板橋
地方法院檢察署96年度偵字第1491號），提起上訴，本院判決如
下：
    主  文
上訴駁回。
甲○○緩刑年。
乙○○緩刑貳年。
    事  實
一、乙○○與甲○○（原名吳嫚萍、吳翊菱）係母女關係，甲○
    ○於民國（下同）85年4月1日至87年10月20日間，任職於址
    設臺北市○○○路164號2樓之華美興建設股份有限公司（下
    稱華美興公司）擔任會計。緣華美興公司於85、86年間在花
    蓮縣花蓮市○○段819地號土地興建「天琴大廈」等193戶房
    屋時，曾向臺灣土地開發信託投資股份有限公司（下稱臺開
    公司）申辦建築融資貸款，嗣因該建案房屋銷售狀況不佳，
    華美興公司無力償還上開建築融資貸款，乃與公司員工及其
    親友洽商，約定先將上開房屋借名登記於員工或其親友之名
    下，再由該借名登記之人向銀行申辦房屋貸款交予華美興公
    司，用以清償前揭建築融資貸款，該等房屋貸款則由華美興
    公司負責清償。經甲○○等員工同意協助後，華美興公司即
    於86年12月1日，將其中位於花蓮縣花蓮市○○街33號2樓之
    5之房屋及其基地（下稱系爭房地）於徵得甲○○之母乙○
    ○同意，借名登記於乙○○名下。
二、詎甲○○、乙○○明知系爭房地僅係渠等受託借名登記於乙
    ○○名下，實際上仍屬華美興公司所有，且土地及房屋之所
    有權狀亦由華美興公司保管，並未遺失或滅失，竟於92年5
    月間共同基於使公務員登載不實之犯意聯絡，由乙○○將身
    分證、印鑑證明文件等交予甲○○，由甲○○（當時名為吳
    翊菱）於同年5月30日前往花蓮縣花蓮地政事務所，以系爭
    房地之土地及建物所有權狀業已滅失、遺失為由申請補發，
    使上開地政事務所之承辦人員，將此不實事由登載於職務上
    所掌管之異動索引紀錄等電腦文書資料上，並據以補發系爭
    房地之土地及房屋所有權狀，足生損害於地政機關對於地籍
    管理之正確性及華美興公司。
三、嗣華美興公司察覺上情後，乃於93年12月20日就系爭房地向
    法院聲請假扣押，並於94年11月24日向原審法院板橋簡易庭
    起訴請求乙○○將系爭房地之所有權移轉登記予華美興公司
    ，豈料甲○○、乙○○知悉此節後，明知渠等僅係受華美興
    公司之託而借名登記，非經華美興公司同意，不得任意將系
    爭房地設定負擔，竟又共同基於意圖為自己不法利益及背信
    之概括犯意聯絡，先於95年1月23日將系爭房地設定最高限
    額抵押權新臺幣（下同）100萬元予不知情之林慶忠，做為
    借款之擔保，復於同年6月9日將系爭房地設定最高限額抵押
    權12 0萬元予臺灣中小企業銀行（下稱臺灣中小企銀）辦理
    貸款，而為違背其任務之行為，足生損害於華美興公司之利
    益。
四、案經華美興公司告訴臺灣板橋地方法院檢察署檢察官偵查起
    訴。
    理  由
一、按被告以外之人於偵查中向檢察官所為之陳述，除顯有不可
    信之情況者外，得為證據，刑事訴訟法第159條之1第2項定
    有明文。此係因上開偵查中向檢察官所為之陳述雖仍為審判
    外之陳述，但立法者衡量刑事訴訟法規定檢察官代表國家偵
    查犯罪、實施公訴，依法有訊問被告、證人、鑑定人之權，
    且實務運作時，偵查中檢察官向被告以外之人所取得之陳述
    ，原則上均能遵守法律規定，不致違法取供，其可信性極高
    ，為兼顧理論與實務為由，而對「被告以外之人於偵查中向
    檢察官所為之陳述」，例外規定除有顯不可信之情況者外，
    得為證據。本件證人陳素禎、裴能敏、林慶忠於偵查中向檢
    察官所為之證述業經具結，證人陳素禎、裴能敏並均於原審
    法院審理時到庭就各該偵查中所為之證述接受被告2人及其
    辯護人之詰問，被告2人及辯護人復未聲請詰問證人林慶忠
    ，揆諸司法院大法官會議釋字第582解釋意旨，對於被告2人
    之詰問權已有所保障，即已合於法定程序。而上開證人於偵
    查中既經具結願負偽證罪之刑事責任後方為證述，在證據能
    力方面亦得認渠等所為證述之真實性可獲初步之確保。是由
    上情觀之，證人陳素禎、裴能敏、林慶忠於偵查中向檢察官
    所為之證述，尚難認有「顯不可信」之情況，均有證據能力
    。另本件認定事實所引用之本件卷證所有證據（文書證據、
    物證等證據）等證據，檢察官、被告及其選任辯護人並未主
    張排除前開書證、物證之證據能力，且迄於本院言詞辯論終
    結前均未表示異議，本院審酌前開書證、物證並無證據證明
    係公務員違背法定程序所取得，亦無刑事訴訟法第159條之4
    之顯有不可信之情況與不得作為證據之情形，本件認定事實
    所引用之本件卷證所有證據（文書證據、物證等證據），亦
    均認為有證據能力，核先敘明。
二、訊據上訴人即被告2人固坦承渠等未支付任何價金，華美興
    公司即於86年12月間將系爭房地所有權移轉登記予被告乙○
    ○，渠等並於92年5月30日以權狀遺失為由向花蓮地政事務
    所申請補發系爭房地之土地及建物所有權狀，及先後於95年
    1月23日、6月9日將系爭房地設定100萬元、120萬元之抵押
    權予林慶忠、臺灣中小企銀等事實，惟於原審審理時均矢口
    否認有何使公務員登載不實及背信之犯行，辯稱：被告甲○
    ○負責上開「天琴大廈」建案，需經常往返臺北、花蓮，十
    分辛苦，當時華美興公司董事長葉如純（原名葉妙一）曾允
    諾依照業界慣例給予獎金，系爭房地即為華美興公司發給被
    告甲○○之工作獎金，並非借名登記。退步言之，縱係借名
    登記，然被告乙○○對此並不知悉，其信賴被告甲○○所述
    ，因而申請補發權狀及設定抵押權，亦無使公務員登載不實
    及背信之犯意云云。經查：
  (一)被告甲○○於85年4月1日至87年10月20日間任職於華美興公
    司擔任會計，並負責上開「天琴大廈」建案部分之業務，系
    爭建物於86年10月13日完成所有權第一次登記後，並未收取
    任何價金，即於同年12月1日連同基地移轉至被告乙○○名
    下，同時設定最高限額抵押權240萬元予臺開公司以申辦房
    屋貸款，並將系爭房地上原臺開公司就本建案建築融資之抵
    押權塗銷，後於87年底由華美興公司出資還清前揭房屋貸款
    後，上開240萬元之最高限額抵押權遂得於88年3月24日塗銷
    。後被告2人推由被告甲○○於上開時、地以權狀遺失為由
    ，向花蓮地政事務所申請補發土地及建物之所有權狀，使承
    辦人員登載於職務上所掌之異動索引等電腦文書資料上，及
    先後於95年1月23日、同年6月9日將系爭房地設定100萬元、
    120萬元之抵押權予林慶忠、臺灣中小企銀等事實，為被告
    2人所供承不諱，核與證人林慶忠於偵查中、證人葉如純於
    原審法院審理中、證人陳素禎於偵查及原審法院審理中所為
    之證述相符，並有系爭房地之建築改良物登記簿、土地及建
    物所有權狀、土地及建物登記謄本、異動索引、花蓮地政事
    務所95年5月25日花地所登字第0950007932號函所附申辦書
    狀補給登記資料、95年9月22日花地所登字第0950014290號
    函所附申辦抵押權設定登記資料各1份、及華美興公司繳納
    系爭房地上開最高限額抵押權貸款之付款申請單、預支申請
    單、匯款單、傳票、存摺影本等資料附卷可稽，是此部分之
    事實堪以認定，合先敘明。
  (二)證人即華美興公司負責人葉如純於原審法院審理中業已明確
    證稱，當時係因「天琴大廈」建案銷售不佳，原建案之貸款
    即將到期（建築融資），財務負擔沈重，因此借用自己親戚
    及員工本人或親戚之名義擔任人頭戶，佯裝已將建物銷售予
    各該人頭戶，再以人頭戶之名義貸款（房屋貸款），貸得之
    款項則用以清償原先華美興公司之建築融資，並約定房屋貸
    款及其利息、各該房屋之水電費、地價稅、房屋稅等費用均
    由華美興公司支付，系爭房地之所有權狀則由華美興公司保
    管等語（參見原審卷第55頁）。證人陳素禎、李馥宇、裴能
    敏等當時華美興公司或其關係企業之員工，於原審法院審理
    中亦證稱確曾提供渠等先生或本人之名義供華美興公司做為
    人頭過戶後向銀行貸款乙節，被告甲○○更自承其本人即係
    負責此項用人頭戶向銀行貸款之業務（參見原審卷第19頁）
    ，是當時華美興公司確曾以負責人葉如純親友及員工本人、
    員工親友充作人頭，先借名過戶予各該人頭藉以向銀行貸款
    用來清償原先之建築融資，待嗣後覓得真正買主後再過戶予
    真正買主之行為，堪以認定。
  (三)關於系爭房地所有權移轉登記予被告乙○○之原因，證人葉
    如純業已證稱當時被告甲○○即係提供被告乙○○作為人頭
    ，並非以系爭房地作為給予被告甲○○之獎金等語（見原審
    卷第56、59頁），而系爭房地於86年間過戶予被告乙○○後
    ，確實以被告乙○○為債權人設定最高限額抵押權240萬元
    予臺開公司，並將原臺開公司就本建案建築融資之抵押權塗
    銷乙節，亦如前述，再參以過戶後系爭房地之土地、建物所
    有權狀均仍為華美興公司所持有，華美興公司於過戶期間亦
    為系爭房地投保住宅火災保險（參見卷附火災保險單，其上
    「被保險人」已載明為乙○○），暨87至89年間多次為系爭
    房地繳納地價稅、房屋稅、水費、電費（參見卷附繳款書及
    收據）等情，核與一般借名登記之人頭戶處理情形相符，若
    系爭建物係有意發給被告甲○○之獎金，僅係請求被告甲○
    ○幫忙貸款融資，則在貸款完成及設定抵押權後，華美興公
    司只需負責按時繳納貸款即可，又何需保留上開權狀，又何
    需代為繳納各項稅捐、水電費，甚而代為投保火險？可徵證
    人葉如純所證，應屬有據，堪以採信。
  (四)被告2人雖辯稱系爭房地乃係華美興公司給予被告甲○○之
    工作獎金云云，然查：
  被告甲○○於偵查及原審法院準備程序中，均稱系爭房地係
    證人葉如純答應發給伊之獎金，偵查中並具體陳稱為避免同
    事耳語，方登記於其母親即被告乙○○名下（見95年度他字
    第3335號偵查卷第99頁及原審卷第19頁），然於原審法院審
    判期日時，卻又突然稱係因公司答應的獎金一直沒有發給，
    後來主管即證人李馥宇在過戶10個月後即被告甲○○在87年
    10 月間離職前時，才明確告知係以系爭房地折抵獎金等語
    （見原審卷第100至101頁），其前後所述已有出入。況被告
    甲○○於偵查及原審法院審理中稱當時僅有系爭房地及過戶
    予證人即該公司執行副總李馥宇名下之房屋（同屬天琴大廈
    建案）並非人頭戶乙節，證人李馥宇於原審法院審理中雖就
    華美興公司過戶該棟房屋予伊，及以該屋貸款償付原建築融
    資之原因支吾其詞，僅稱因證人葉如純係其二嫂，故配合公
    司辦理云云，然亦坦承該屋嗣於91年間由華美興公司實際售
    出時，僅請其配合辦理過戶，並給伊30萬元，且其中20萬元
    支票未獲兌現等語（見原審卷第88頁），是由華美興公司未
    經證人李馥宇委任，即擅自替證人李馥宇出售該屋，僅在要
    求李馥宇配合辦理過戶時，給予與房價顯不相當之30萬元，
    證人李馥宇就其名下房屋遭人擅自出售竟亦未提出異議等情
    ，可徵證人李馥宇實亦係借名登記之人頭戶，當無疑義，是
    被告甲○○此部分所述，亦非實情。
  被告甲○○雖稱其工作辛苦，然當時其每月薪資平均約有4
    萬元以上，除據證人葉如純於原審法院審理中證述甚詳外，
    並有被告甲○○支領薪資明細及扣繳憑單在卷可按（參見原
    審法院94年度板簡字第3308號民事案件卷宗131頁以下），
    以其係負責系爭「天琴大廈」建案相關會計、財務、交屋等
    業務觀之，薪資水準應屬相當，其工作辛苦亦屬分內之事，
    且自其85年4月到職時起至86年12月過戶時止，在華美興公
    司工作還不到2年，年資尚淺，衡情實難認華美興公司因此
    有須額外以獎金補貼之必要。況且該建案總戶數193戶中，
    被告甲○○稱至86年間僅售出38戶、公司因此賠錢，迄至其
    87 年10月間離職時，不過賣出3成多等語（見原審卷第64頁
    ），證人李馥宇於原審法院審理中證稱該建案推的很差，賣
    不到3成（參見上開原審卷第78、83頁），證人葉如純亦證
    稱餘屋甚多，導致公司財務困難等語（見原審卷第55頁），
    可徵系爭建案確實造成華美興公司重大之虧損，是在此情形
    下，豈有可能將市價近200萬元之系爭房地給予員工作為獎
    金？另一般銷售不動產若以一定比例計算抽佣或報酬，固有
    可能獲利不斐，然證人葉如純及被告甲○○均稱當時華美興
    公司另有委託行銷公司代為銷售系爭建案之房屋，換言之，
    被告甲○○並非負責銷售方面之業務，且系爭建物銷售狀況
    十分不佳，依證人李馥宇所證，頂多認其中1戶係被告甲○
    ○銷售出去（見原審卷第85頁），以1間建物約200餘萬元之
    成交價而言（見原審卷第20頁），被告甲○○實亦不可能就
    此部分累積到相當於近200萬元之佣金或工作獎金甚明。被
    告甲○○、證人李馥宇雖一再陳稱工作獎金應依業界慣例，
    然究竟渠等所謂之業界慣例為何，卻始終無法具體說出，證
    人李馥宇亦曾提到約1戶1萬元之數目（見原審卷88頁），雖
    其又自認以系爭建案售出約38戶之情形而言，其個人獎金應
    達2、300萬，惟參以一般商業常情，豈有銷售業績如此不佳
    ，員工卻能漫天開價自認獎金應有2、300萬元之道理，是被
    告甲○○、證人李馥宇此部分所述，與常情不符，令人難以
    採信。再者，證人即華美興公司負責人葉如純係證人李馥宇
    之二嫂，兩人有親戚關係，證人李馥宇復係該公司之執行副
    總，負責本建案之銷售，並為被告甲○○之主管，然連證人
    李馥宇本人亦係借名登記之人頭戶，並未獲得數百萬元之工
    作獎金，業如前述，則與負責人葉如純非親非故，職位亦較
    證人李馥宇為低之被告甲○○，又豈有可能獲得相當於1棟
    房子之鉅額工作獎金？足認被告甲○○此部分所辯，悖於常
    情，委無足採。
  又華美興公司以系爭房地向臺開公司所申辦之房屋貸款繳清
    後，之所以未再過戶回該公司，乃係因欲覓得買主後，直接
    由被告乙○○名下過戶給該買主，以節省稅捐及規費等情，
    業據證人陳素禎於原審法院審理中證述甚明，以一般並非甚
    有制度或甚有規模之公司而言，衡情此舉尚非不符情理，尚
    難因華美興公司當時未要求過戶回公司，或要求設定抵押權
    予公司，即認系爭房地為被告2人所有。另被告甲○○當時
    即係負責以人頭戶向銀行貸款來償還建築融資之業務，業如
    前述，則其蓄意不填寫人頭戶所應填寫之承諾書、或趁職務
    上掌管之便而在離職時擅自取走以預留日後伏筆，亦有可能
    ，尚難以華美興公司無法提出被告甲○○所簽立之承諾書乙
    節，而為有利於被告2人之認定。
  綜上所述，被告2人此部分所辯，尚非足採，系爭房地乃係
    華美興公司借名登記予被告乙○○，並非給予被告甲○○之
    獎金，堪以認定。本件華美興公司起訴請求被告乙○○將系
    爭房地所有權移轉登記予該公司之民事案件，亦獲勝訴確定
    ，有原審法院95年度簡上字第138號民事判決1份在卷可按，
    即與本案為同一認定，附此敘明。
  (五)就被告甲○○而言，其當時係受託提供其母親作為借名登記
    之人頭，並直接對華美興公司負有應返還系爭房地之義務，
    固無疑問。而就被告乙○○而言，系爭房地於86年12月1日
    過戶當時，向臺開公司以系爭房地設定抵押權作為擔保之貸
    款，乃係以其名義為債務人，此於卷附系爭建物之建築改良
    登記簿債務人欄中記載甚明（見上開他字卷第28頁），換言
    之，其並非僅提供系爭房地供設定抵押權，尚須負擔此筆貸
    款日後未如期清償時，其本人遭臺開公司求償之風險，則其
    於此段過戶、貸款、對保、設定抵押權之過程中，對於整體
    之來龍去脈，應有所知悉，方會同意擔任債務人。而由被告
    甲○○前揭於原審法院審判期日中改稱其於87年離職前方從
    證人李馥宇處認定應以系爭房地抵充工作獎金等語觀之，亦
    可知86年12月1日過戶系爭房地時，被告甲○○本人尚無將
    系爭房地視為其工作獎金之意思，則其當時自不可能告知被
    告乙○○系爭房地係伊工作獎金此情，而應係據實告知被告
    乙○○伊僅係借名登記之人頭戶甚明，是被告乙○○當時即
    應已知悉其僅係受託擔任人頭戶，系爭房地並非公司給予被
    告甲○○之工作獎金，至為灼然。此外，華美興公司曾委請
    維新法律事務所於94年6月27日就系爭房地寄發律師函予被
    告乙○○（見上開他字卷第76頁以下），被告乙○○自承確
    有看過該封律師函（見原審卷第98頁），並有掛號郵件收件
    回執1份附卷可稽，該封律師函內清楚敘明系爭房地僅係借
    名登記，並要求被告乙○○返還及移轉登記系爭房地予華美
    興公司之旨，是被告乙○○嗣後於95年間再將系爭房地設定
    抵押權予林慶忠、臺灣中小企銀，顯亦知悉系爭房地之實際
    所有權人仍係華美興公司，伊不得違背當初同意受託借名登
    記之義務，擅自設定抵押權，亦甚明確。
  (六)按被告甲○○當時受華美興公司之託，而提供被告乙○○作
    為系爭房地借名登記之人頭戶，被告乙○○知情亦同意受託
    擔任人頭戶，渠等明知僅係人頭戶，權狀仍在華美興公司處
    ，並未遺失，竟仍謊稱遺失或滅失，而向花蓮地政事務所申
    請補發權狀，嗣更意圖為自己不法之利益，擅自以系爭房地
    設定抵押權作為擔保，而向林慶忠及臺灣中小企銀貸得款項
    供己花用，致華美興公司因此受有損害，是渠等使公務員登
    載不實及背信之犯行，均事證明確，堪以認定。
三、論罪科刑部分：
  (一)被告2人行為後，前於94年2月2日修正公布之刑法，已自95
    年7月1日起施行，另刑法施行法亦於95年6月14日增訂該法
    第1條之1規定，並自95年7月1日施行。其中修正後刑法第2
    條之規定，乃係關於新舊法比較適用之準據法，其本身無關
    行為可罰性要件之變更，故於95年7月1日刑法修正施行後，
    如有涉及比較新舊法之問題，即應逕依修正後刑法第2條第1
    項規定，為「從舊從輕」之比較（最高法院95年度第8次刑
    事庭會議決議意旨參照）。且比較時應就罪刑有關之共犯、
    未遂犯、連續犯、牽連犯、結合犯以及累犯加重、自首減輕
    、暨其他法定加減原因、與加減例等一切情形，綜其全部之
    結果，而為比較，最高法院24年上字第4634號判例意旨可資
    參照。經查：
  刑法第214條使公務員登載不實罪及同法第342條第1項之背
    信罪雖均未修正，惟該2罪罰金刑部分之法定最低刑度依修
    正後刑法第33條第5款之規定，均為新臺幣1千元；然依被告
    2人行為時之刑罰法律，即罰金罰鍰提高標準條例第1條前段
    及修正前刑法第33條第5款規定，上開2罪之罰金刑法定最低
    刑度為銀元10元即新臺幣30元，是比較修正前後刑度結果，
    應以修正前之規定對被告2人較為有利。
  修正後刑法第28條關於成立共同正犯之標準，將原來共同正
    犯之共同「實施」犯罪，改為共同「實行」犯罪，剔除完全
    未參與犯罪相關行為「實行」之「陰謀共同正犯」及「預備
    共同正犯」，是修正後共同正犯之可罰性要件之範圍業已限
    縮，乃屬行為可罰性要件之變更，自應比較新舊法。惟不論
    適用修正前後之刑法第28條規定，被告2人均應成立共同正
    犯，故修正後之刑法較有利於被告2人。
  修正後刑法第56條規定，業已刪除連續犯之規定。故連續數
    行為而犯同一罪名，依修正前刑法第56條規定，應以一罪論
    ，但得加重其刑；而依修正後規定，則已無連續犯可資適用
    ，即應將各次犯行以數罪併合處罰，是以適用修正前關於連
    續犯之規定，對被告2人較為有利。
  修正前刑法第51條第5款規定：「宣告多數有期徒刑者，於
    各刑中之最長期以上，各刑合併之刑期以下，定其刑期。但
    不得逾20年。」，修正後該條款則規定：「宣告多數有期徒
    刑者，於各刑中之最長期以上，各刑合併之刑期以下，定其
    刑期。但不得逾30年。」，比較結果，修正前之規定顯較有
    利於被告2人。
  修正後刑法第41條第1項前段有關易科罰金折算標準之規定
    為：「犯最重本刑為5年以下有期徒刑以下之刑之罪，而受6
    個月以下有期徒刑或拘役之宣告者，得以新臺幣1千元、2千
    元或3千元折算1日，易科罰金。」，而修正前同條項就易科
    罰金之折算標準係規定：「得以1元以上3元以下折算1日，
    易科罰金」，再依廢止前罰金罰鍰提高標準條例第2條之規
    定，就其原定數額提高為100倍折算1日，即係以銀元100元
    、200元、300元折算1日，折算為新臺幣幣值後，則為以新
    臺幣300元、600元、900元折算1日。是比較修正前後之易科
    罰金折算標準，自以行為時即修正前之規定，較有利於被告
    乙○○。
  修正前刑法第41條第2項規定，併合處罰之數罪，均有同條
    第1項所定得易科罰金之情形，而其應執行之刑逾6月者，亦
    得易科罰金，而修正後該條項則限縮為應執行之刑未逾6月
    者，方得適用易科罰金之規定，比較結果，應以修正前之規
    定對被告乙○○較為有利。又緩刑之宣告應適用新法第74條
    （最高法院95年第8次刑事庭會議決議參照）。
  本案經綜合比較前述各項法律變更之結果後，適用修正後之
    刑法等相關規定並未對被告2人更為有利，依據刑法第2條第
    1項前段規定，即應一體適用修正前刑法等相關規定。
  另上開修正後刑法自95年7月1日施行前，刑法分則編有關罰
    金刑之貨幣單位係銀元，且應依罰金罰鍰提高標準條例第1
    條、第4條之規定，按各該具體條文制定或修正之先後，定
    其罰金刑部分提高之倍數。惟因上開刑法施行法業已增訂第
    1條之1，該條規定：「中華民國94年1月7日刑法修正施行後
    ，刑法分則編所定罰金之貨幣單位為新臺幣。94年1月7日刑
    法修正時，刑法分則編未修正之條文定有罰金者，自94年1
    月7日刑法修正施行後，就其所定數額提高為30倍。但72年6
    月26日至94年1月7日新增或修正之條文，就其所定數額提高
    為3倍」，亦即自95年7月1日起，刑法分則編所定罰金之貨
    幣單位，由原來之銀元改為新臺幣，且94年1月7日刑法修正
    時，刑法分則編未修正之條文定有罰金者，自95年7月1日起
    ，有關罰金之數額提高為30倍。換言之，刑法施行法第1條
    之1施行後，罰金刑之貨幣單位雖有「銀元」、「新臺幣」
    之更異，惟適用結果之罰金刑最高額度則無二致。再參照刑
    法施行法第1條之1之立法理由說明：「…考量新修正之刑法
    施行後，不再適用現行法規所定貨幣單位折算新臺幣條例，
    為使罰金數額趨於一致，避免衍生新舊法比較適用問題，以
    緩和實務適用法律之衝擊，於不變動罰金數額之前提下，爰
    為第2項規定。」，可知本條規定之目的，即在於避免就罰
    金之提高部分再比較新舊法，應屬修正後刑法第2條之特別
    規定，而應優先適用。據此，刑法第214條使公務員登載不
    實罪及同法第342條第1項之背信罪均係定有罰金刑之罪，應
    逕行適用刑法施行法第1條之1之規定即可，毋庸再依修正後
    刑法第2條第1項之規定，比較刑法施行法第1條之1及罰金罰
    鍰提高標準條例第1條之規定何者有利於被告2人，附此敘明
    。
  (二)核被告2人所為，均係犯刑法第214條之使公務員登載不實罪
    及同法第342條第1項之背信罪。被告2人就上開犯行間有犯
    意聯絡、行為分擔，均為共同正犯。渠等先後2次設定抵押
    權之背信犯行，相隔僅約4個多月，就此種侵吞房地之犯罪
    類型而言，尚屬時間緊接、且方法類同，當係基於概括犯意
    反覆為之，為連續犯，應依修正前刑法第56條之規定論以一
    罪，並加重其刑。又被告2人所犯使公務員登載不實罪及背
    信罪間，相隔將近3年，可徵犯意各別，且行為互殊，應予
    分論併罰。
  (三)原審以被告甲○○、乙○○罪證明確，引用刑法第2條第1項
    前段、修正前刑法第28條、第56條、刑法第214條、第342條
    第1項、修正前刑法第41條第1項前段、第2項，第51條第5款
    ，刑法施行法第1條之1第1項、第2項前段，廢止前罰金罰鍰
    提高標準條例第2條之規定，並審酌被告甲○○並無前科、
    被告乙○○則僅於10餘年前有賭博前科，有本院被告前案紀
    錄表各1份在卷可按，素行尚可，渠等犯罪之動機、目的係
    因貪圖不法利益，犯罪手段，及所欲侵吞之系爭房地價值等
    一切情狀，就使公務員登載不實罪部分，被告甲○○、乙○
    ○分別量處有期徒刑4月、3月；就背信罪部分，被告甲○○
    、乙○○分別量處有期徒刑1年6月、1年，並就被告乙○○
    部分諭知易科罰金之折算標準，及被告2人均係在96年4月24
    日前為本案犯行，且宣告刑均未逾有期徒刑1年6月，均符合
    中華民國96年罪犯減刑條例所定之減刑要件，依該條例第2
    條第1項第3款、第7條之規定各減其宣告刑期2分之1，並就
    被告乙○○部分諭知減後之刑之易科罰金折算標準，及依上
    開條例第10條第1項之規定，定被告甲○○、乙○○應執行
    之刑分別為有期徒刑10月、7月，及就被告乙○○部分諭知
    應執行刑部分之易科罰金折算標準，經核其認事用法均無違
    誤，所量之刑，尚稱允適，亦無輕重失衡之情。被告等2人
    上訴請求從輕量刑云云，指摘原判決不當，為無理由，應予
    駁回。末按，犯罪在新法施行前，新法施行後，緩刑之宣告
    ，應適用新法第74條之規定（最高法院95年第8次刑事庭會
    議參照），查被告甲○○並無前科、被告乙○○則僅於82年
    間因賭博案件，經法院判處有期徒刑3月，緩刑2年確定在案
    ，有本院被告全國前案紀錄表附卷可稽，惟被告乙○○犯本
    罪時，緩刑期間早已屆滿，而緩刑之宣告復未經撤銷，依照
    刑法第76條之規定，其刑之宣告已失其效力，即與未曾受徒
    刑之宣告者相同（最高法院28年上字第2009號判例參照），
    則被告2人未曾因故意犯罪受有期徒刑以上刑之宣告，其等
    因一時失慮，致罹刑典，經此刑之宣告，應知警惕而無再犯
    之虞，並審酌被告等2人於本院審理時均坦承犯行，犯後態
    度良好，且已於95年6月12日塗銷該房地設定之抵押權，及
    於96年3月15日將系爭房地過戶給華美興公司，有抵押權塗
    銷同意書、花蓮縣花蓮地政事務所他項權利證明書、異動索
    引各1件附於本院卷可稽，本院認其所宣告之刑以暫不執行
    其刑為適當，併予宣告被告甲○○緩刑3年、乙○○緩刑2
    年，以勵自新。
據上論斷，應依刑事訴訟法第368條，刑法第74條第1項第1款，
判決如主文。
本案經檢察官張秋雲到庭執行職務。
中    華    民    國    97    年    9    月    3      日
                刑事第十一庭審判長法  官  張連財
                                  法  官  楊照男
                                  法  官  洪光燦
以上正本證明與原本無異。
不得上訴。
                                  書記官  吳素雲
中    華    民    國    97    年    9    月    3      日
附錄：本案論罪科刑法條全文
中華民國刑法第214條
明知為不實之事項，而使公務員登載於職務上所掌之公文書，足
以生損害於公眾或他人者，處三年以下有期徒刑、拘役或五百元
以下罰金。
中華民國刑法第342條第1項：
為他人處理事務，意圖為自己或第三人不法之利益，或損害本人
之利益，而為違背其任務之行為，致生損害於本人之財產或其他
利益者，處五年以下有期徒刑、拘役、科或併科一千元以下罰金
。


司法院資訊處製作；財團法人民間司法改革基金會備份。
